【裁判字號】    99,交抗,1121
【裁判日期】    990517
【裁判案由】    違反道路交通管理處罰條例
【裁判全文】
臺灣高等法院交通事件裁定            99年度交抗字第1121號
抗  告  人
即受處分人  甲○○
上列抗告人因違反道路交通管理處罰條例案件，不服臺灣士林地
方法院中華民國99年2月10日所為裁定（99年度交聲字第63號）
，提起抗告，本院裁定如下：
    主  文
原裁定撤銷，發回臺灣士林地方法院。
    理  由
一、原處分意旨略以：抗告人即受處分人甲○○於民國（下同）
    98年9月19日18時50分駕駛6E-309號車在臺北縣板橋市縣○
    ○道，因塗抹污損汽車牌照不能辨識號牌為警攔停舉發，依
    道路交通管理處罰條例第13條第1款，裁罰鍰新台幣（下同
    ）3000元整，責令申請換領牌照或改正，並有卷附臺北縣政
    府警察局舉發違反道路交通管理事件通知單（北縣警交大字
    第C00000000號）、臺北市交通事件裁決所98年12月4日違反
    道路交通管理事件裁決書（北市裁罰字第裁22-C00000000
    號）附卷可稽。
二、原裁定意旨以受處分人所有之車號6E-309號營業一般小客車
    ，於98年9月19日經警舉發時，有「塗抹污損汽車牌照，使
    不能辨認其牌號」之事實，業據舉發機關即臺北縣政府警察
    局板橋分局98年10月27日北縣警板交裁字第0980043538號書
    函甚明，復有該分局99年1月25日北縣警板交裁字第0990002
    981號函附執勤員警黃春龍報告書暨舉發彩色照片2張在卷可
    稽，事證明確；況依卷附彩色採證相片顯示，受處分人所有
    上開車輛之前後號牌，原紅色數字均呈不均勻之褪色狀態，
    且褪色與未退色部分之色差極大，而前面車牌僅上方褪色，
    顯難認係同面車牌號碼經相同洗刷或日曬雨淋之狀況下，所
    應呈現之自然褪色狀態，受處分人辯稱其號牌係粗造經不起
    洗刷褪色而非人為塗抹污損，顯無可採；又受處分人所有上
    開車輛牌照，固早於92年5月間在臺北市監理處辦理繳銷重
    領，迄今已使用多年，惟號牌使用當中如發現有損傷清況，
    即應依道路交通安全規則第13條第1項規定向公路監理機關
    重新申領牌照，受處分人係領有職業小客車駕照之人，就此
    相關交通規定，實難謂為不知，此節尚難據為受處分人有利
    之認定。是受處分人所有之車號6E-309號營業一般小客車，
    確有塗抹污損汽車牌照，使不能辨認其號牌之違規行為，舉
    發機關依法舉發，原處分機關依道路交通管理處罰條例第13
    條第1款規定，裁處受處分人3千元罰鍰，並責令申請換領牌
    照或改正等情，均屬於法有據，受處分人猶執前詞聲明異議
    ，為無理由，應予駁回，固非無見。
三、抗告意旨略以：員警黃春龍開立罰單明確登載「塗抹污損牌
    照（用白）」即為明確表明違規事實是「用白」暨用白色漆
    類塗抹牌照之行為，致結果「使不能辨認其牌號」，事實上
    其無罰單上之違規行為，不論依員警所舉2張照片或其所列
    附件照片皆可明辨該牌號，並無塗抹用白之事實，此乃員警
    嗆聲要找一條違規來處罰且不讓其營業載客；員警黃春龍違
    背其職務、濫用公權力、違法擅自強行拆扣車牌（第13條未
    規定扣牌）且令其不得營運載客，罰單上有「扣牌照乙面」
    為證；另板橋車站事發時、其申訴時相關文件及監視錄影照
    片等證據亦待保全，惟原裁定均未交代，且不開庭審理傳喚
    員警黃春龍到庭釐清真相即率斷駁回其異議，顯與法不合；
    其另案檢舉北市監理處換發車牌涉有瑕疵與本案無關，該處
    竟越權將副本送北縣警局；北市監理處99年2月24日函（附
    件2）「原6E-309號舊牌本處將送請原製造廠商鑑定，鑑定
    結果將提供司法機關參卓」，而原審竟未依法調查並駁回其
    保全該號牌之聲請；其於98年12月21日具狀提出聲明異議暨
    保全證據，該所承辦人電話告知要其撤回，該所將改依同條
    例第14條處新台幣300元，原審應傳喚台北監理處長鄭俊明
    、台北交通裁決所長林文淵、員警黃春龍等到庭作證，便可
    釐清其並無違法行為等語。
四、經查：
  (一)按汽車行駛有損毀或變造汽車牌照、塗抹污損牌照，或以安
    裝其他器具之方式，使不能辨認其牌號之情形，處汽車所有
    人2,400元以上4,800元以下罰鍰，並責令申請換領牌照或改
    正，道路交通管理處罰條例第13條第1款定有明文。
  (二)綜觀本件卷附臺北縣政府警察局舉發違反道路交通管理事件
    通知單（北縣警交大字第C00000000號）所載受處分人之違
    規事實為「塗抹污損牌照（用白）使不能明白辨認其牌號」
    、臺北市交通事件裁決所98年12月4日違反道路交通管理事
    件裁決書（北市裁罰字第裁22-C00000000號）記載之舉發違
    規事實為「塗抹污損汽車牌照不能辨識號牌」，及參酌板橋
    警察分局舉發道路交通管理事件答辯報告書（北監板字第
    0990002328號）警員黃春龍所陳經過情形「...6E-309號車
    ，毀損塗抹污損使其不能辨認其號牌〈用白〉影響辨識車牌
    ...」、舉證相片乙份2張（見原審卷第31頁至第32頁），本
    件員警黃春龍所舉發受處分人之違規事實為系爭6E-309號車
    牌因受處分人「塗抹白色顏料」污損牌照使不能辨認該號牌
    之車號；惟審酌原裁定理由四所述「...依卷附彩色採證相
    片顯示，受處分人所有上開車輛之前後號牌，原紅色數字均
    呈不均勻之『褪色』狀態，且褪色與未退色部分之色差極大
    ，而前面車牌僅上方褪色，顯難認係同面車牌號碼經相同洗
    刷或日曬雨淋之狀況下，所應呈現之自然褪色狀態，受處分
    人辯稱其號牌係粗造經不起洗刷褪色而非人為塗抹污損，顯
    無可採...」等語，原審似認定系爭6E-309號車牌乃受處分
    人加工，致該車牌原紅色數字呈現非自然不均勻之「褪色」
    狀態，而非經洗刷或日曬雨淋所造成之自然褪色之情。則原
    審與原處分機關對於影響系爭車牌辨識之原因究竟為「人為
    加工將車牌上紅色數字漆刮除」或「塗抹白色顏料」，認定
    似有不同，原審應傳喚舉發員警黃春龍到庭調查當時查獲情
    形，以發現真實。
  (三)參受處分人自92年5月間辦理繳銷重領上開系爭車輛牌照，
    迄遭警員舉發時已使用多年，審酌監理單位核發之牌照，確
    有可能因「風吹、日曬、雨淋」之天候因素，或「清洗、擦
    拭」之人為非刻意損毀行為，造成漆面剝落之現象，則受處
    分人上開系爭牌照之漆面究竟是否確實已因超過牌照耐用保
    固年限或經常清洗而發生自然褪色淡化之情形，衡情非無可
    能；參諸本院卷附台北市監理處函覆受處分人之99年2月24
    日北市監牌字第09960292100號敘明「該處已將受處分人換
    交之該6E-309號舊牌照送請原製造廠商鑑定，該鑑定結果亦
    將提供司法機關參卓」之情（見本院卷抗告附件2），則該
    舊牌漆面究竟是否確實已因超過牌照耐用保固年限或經常清
    洗而發生自然褪色淡化之情形，或係是人為加工塗抹污損車
    牌，亦有待原製造廠商鑑定結果究明。抗告意旨指摘原裁定
    不當，為有理由，應由本院將原裁定撤銷，發回原審法院另
    為適法之處理。
據上論結，應依道路交通管理處罰條例第89條、道路交通案件處
理辦法第26條，刑事訴訟法第413條前段，裁定如主文。
中    華    民    國    99    年    5     月    17    日
            刑事第十五庭  審判長法  官  吳昭瑩
                                法  官  吳炳桂
                                法  官  賴邦元
以上正本證明與原本無異。
不得再抗告。
                                書記官  鄭信昱
中    華    民    國    99    年    5     月    17    日

司法院資訊處製作；財團法人民間司法改革基金會備份。
